【裁判字號】    94,交聲,979
【裁判日期】    950317
【裁判案由】    違反道路交通管理處罰條例聲明異議
【裁判全文】
臺灣士林地方法院交通事件裁定         94年度交聲字第979號
原處分機關  臺北市交通事件裁決所
受處分人
即異議人    甲○○
上列受處分人因違反道路交通管理處罰條例案件，對於臺北市交
通事件裁決所於民國94年11月22日所為之處分（原處分案號：北
市裁二字第裁22─AC0000000 號）聲明異議，本院裁定如下：
    主  文
異議駁回。
    理  由
一、按汽車駕駛人，行車速度，超過規定之最高時速者，處新臺
    幣（下同）1,200 元以上2,400 元以下罰鍰，道路交通管理
    處罰條例第40條第1 項定有明文。又按汽車駕駛人之違規行
    為，當場不能或不宜攔截製單舉發者，得以科學儀器取得證
    據資料，記明車輛牌照號碼、車型等可資辨明之資料，查明
    汽車所有人姓名或名稱、住址後，製單對汽車所有人逕行舉
    發處罰，道路交通管理處罰條例第7 條之2 第1 項第6 款、
    第2 項亦分別定有明文。
二、原處分意旨略以：本件異議人即受處分人甲○○於民國94年
    9 月9 日9 時53分許，所有車號CU─3757號自小客車在台北
    市○○○路○ 段49巷，經臺北市政府警察局士林分局以固定
    微電腦闖紅燈及自動測高速照相設備測得行車時速62公里，
    超過該路段之法定最高速限（即時速50公里）經警逕行舉發
    「駕駛人行車速度，超過規定之最高時速12公里未滿20公里
    」之違規，依道路交通管理處罰條例第40條第1 項規定，裁
    處罰鍰1,700 元。
三、聲明異議意旨略以：受處分人即異議人甲○○於民國94年9
    月9 日9 時53分許在台北市○○○路○ 段49巷，經警舉發其
    所有車號CU─3757號自小客車超速之違規，異議人先稱其對
    該執行公權力機關所使用測速儀器有疑義，認該儀器應經公
    證機構認證合格且在檢驗有效期限內方屬合法及有效。次認
    該微電腦闖紅燈及自動測高速照相設備應符合聯邦法度量衡
    條款，即檢驗有效期限應為1 年或2 年（少數）且該儀器校
    驗期應為3 個月方屬有效。又稱台北市政府警察局交通大隊
    應提出該儀器之國家檢驗標準合格證書、地方法院認證書、
    儀器定期校正、維護、保養等紀錄以及該儀器型錄或使用說
    明書以證該處分合法，以昭其信服，否則爭議無窮，爰依法
    聲明異議云云。
四、經查，異議人甲○○民國94年9 月9 日9 時53分許，所有車
    號CU─3757號自小客車在台北市○○○路○ 段49巷，經臺北
    市政府警察局士林分局以固定之微電腦闖紅燈及自動測高速
    照相設備測得行車時速62公里，超過該路段之法定最高速限
    （即時速50公里）經警逕行舉發「駕駛人行車速度，超過規
    定之最高時速12公里未滿20公里」之違規，異議人對該儀器
    之合法有效與否加以爭執。按該違規地點，前方道路設置限
    速50公里標誌及「前有測速照相」警告示牌在案，已明確告
    知用路人應依道路限速標誌行駛等情，業據臺北市政府警察
    局函敘甚明並附卷可稽，並經證人即本案儀器保管之員警余
    政慶到庭提出該微電腦闖紅燈及自動測高速照相設備之國家
    檢驗標準（荷蘭中央標準局）合格證書（業經荷蘭外交部及
    中華民國外交部駐荷蘭台北代表處蓋印證明該合格證書屬實
    ）、台灣台北地方法院公證處認證書（88年度認字第194142
    號）、台北市政府交通警察大隊雷達、闖紅燈照相主機維保
    紀錄表（管理單位：士林分隊；主機序號：990 號；相機序
    號：36DAT-P254474 號）、該儀器之功能表、計算模式與操
    作手冊以及本案違規照片6 紙等供參，且依台北市政府交通
    警察大隊雷達、闖紅燈照相主機維保紀錄表以觀，該儀器於
    ：民國（下同）91年10月30日主機底片控制電路版故障更新
    、又於94年7 月14日閃光啟動訊號端子老化更新且於同年8
    月8 日驗收等情，記載明確，是異議人對本件測速儀器設置
    與保養之爭執，即無可取。
五、又按行車速度不得逾越法定道路速限，為一般汽車駕駛人所
    週知之交通安全規則，且道路交通標誌、標線、號誌，係交
    通主管機關依道路交通狀況及用路人之需要而依法設置，故
    駕駛人有遵守標誌、標線、號誌指示之義務，駕駛人不得僅
    憑其個人喜惡或價值判斷，任意決定不予遵守，否則將使交
    通秩序大亂，非但影響道路交通安全及用路人權益，亦將使
    道路交通標誌、標線、號誌形同虛設，異議人既為考取駕照
    之駕駛人，對前揭規定更應知之甚詳。茲據證人即余政慶結
    證稱：本件「微電腦闖紅燈照相設備，是感應式線圈，將感
    應線圈埋在地下五到七公分，兩個線圈間隔二百公分，一個
    車道有兩個線圈，超速主機會驅動照相拍攝違規相片，針對
    每台違規車輛，系統會拍攝兩張照片，如果從第一個車道違
    規，會連續拍攝兩張，間隔一點五秒會拍攝第二張，並有換
    算里程數」；本件「相片第一張第一列是代表2005年9 月9
    日9 時53分，第二列是表示第二車道拍攝0 秒，右邊200 代
    表線圈的間距，第三列205 代表205 張照片；相片第二張的
    第二列是表示第二車道1 秒鐘拍攝，第三列V62 就是速度62
    公里」等語，而該照片顯示異議人之CU-3757 號自小客車當
    時正行經該處第二車道，是本件異議人確有超速行駛之交通
    違規行為，已甚明確。從而，原處分機關依道路交通管理處
    罰條例第40條第1 項之規定，裁處異議人罰鍰1,700 元，核
    無不當，本件異議為無理由，應予駁回。
    至於異議人其餘所辯，如：設置照相儀器是否妥當，速限50
    公里是否合理等，係屬通盤性之問題，應另建請主管機關參
    考，因與本件交通違規無關，本院無權置喙，併此敘明。
六、依道路交通案件處理辦法第19條，裁定如主文。
中    華    民    國    95    年    3     月    17    日
                  刑事第二庭法  官  林清吉
以上正本證明與原本無異。
如不服本裁定，應於送達後5日內，向本院提出抗告狀。
                            書記官  楊雅淇
中    華    民    國    95    年    3     月    17    日


司法院資訊處製作；財團法人民間司法改革基金會備份。
